ACORDAO-COMPLETO-2549991

ACÓRDÃO 7319/2022 ATA 36/2022 - PRIMEIRA CÂMARA

Vistos, relatados e discutidos estes autos de tomada de contas especial instaurada pela Caixa Econômica Federal, em razão de não comprovação da regular aplicação dos recursos repassados por meio do Contrato de Repasse 334.262-25/2010/ME/CAIXA, firmado entre o Ministério do Esporte e a Fundação dos Esportes do Piauí (Fundespi) ;
ACORDAM os Ministros do Tribunal de Contas da União, reunidos em sessão da Primeira Câmara, diante das razões expostas pelo relator, em: 
9.1. arquivar os presentes autos, com fulcro no art. 6º, inciso I, 7º, inciso II, e 19 da Instrução Normativa-TCU 71/2012.

TOMADA DE CONTAS ESPECIAL. TCE instaurada pelo(a) Caixa Econômica Federal (mandatária no(a) SUBSECRETARIA DE PLANEJAMENTO, ORÇAMENTO E ADMINISTRAÇÃO - ME) em razão de Não comprovação da regular aplicação dos recursos repassados pela União, Contrato de repasse 75335/2010, firmado com o/a MINISTERIO DO ESPORTE, Siafi/Siconv 743253, função DESPORTO E LAZER, que teve como objeto CONSTRUÇÃO DA PRIMEIRA ETAPA DA VILA OLÍMPICA DE PARNAÍBA - PI (nº da TCE no sistema: 1780/2018).

Primeira Câmara

Caixa Econômica Federal.

3. Interessados/Responsáveis:
3.1. Responsáveis: Janayna de Menezes Lima (XXX.931.533-XX); Marcos Aurélio Pádua Ribeiro Gonçalves de Sampaio (XXX.425.643-XX); Vicente de Sousa Sobrinho (XXX.589.803-XX).

13.1. Ministros presentes: Benjamin Zymler (na Presidência) e Jorge Oliveira.
13.2. Ministro-Substituto convocado: Marcos Bemquerer Costa (Relator).
13.3. Ministros-Substitutos presentes: Augusto Sherman Cavalcanti e Weder de Oliveira.

MARCOS BEMQUERER

Adoto, como Relatório, a instrução elaborada no âmbito da Secretaria de Controle Externo de Tomada de Contas Especial (SecexTCE) , vazada nos termos a seguir transcritos, com a qual anuíram os dirigentes da unidade técnica e o representante do Ministério Público:
Cuidam os autos de tomada de contas especial instaurada pela Caixa Econômica Federal, em desfavor de Vicente de Sousa Sobrinho (CPF: XXX.589.803-XX) , Janayna de Menezes Lima (CPF XXX.931.533-XX) e Marcos Aurélio Pádua Ribeiro Gonçalves de Sampaio (CPF: XXX.425.643-XX) , em razão de não comprovação da regular aplicação dos recursos repassados por meio do Contrato de Repasse 334.262-25/2010/ME/CAIXA (Siconv 75335/2010) , registro Siafi 743253 (peça 30) , firmado entre o Ministério do Esporte e a Fundação dos Esportes do Piauí (Fundespi) , e que tinha por objeto a "construção da primeira etapa da vila olímpica de Parnaíba - PI".
HISTÓRICO
Em 4/10/2018, com fundamento na IN/TCU 71/2012, alterada pela IN/TCU 76/2016 e DN/TCU 155/2016, a Caixa Econômica Federal autorizou a instauração da tomada de contas especial (peça 1) . O processo foi registrado no sistema e-TCE com o número 1780/2018.
O Contrato de Repasse 75335/2010, registro Siafi 743253, foi firmado no valor de R$ 16.250.000,00, sendo R$ 14.625.000,00 à conta do concedente e R$ 1.625.000,00 referentes à contrapartida do convenente. Teve vigência de 17/12/2010 a 30/12/2016, com prazo para apresentação da prestação de contas em 28/2/2017. Os repasses efetivos da União totalizaram R$ 2.170.296,00 (peça 44) .
	O fundamento para a instauração da Tomada de Contas Especial, conforme consignado na matriz de responsabilização elaborada pelo tomador de contas, foi a constatação da seguinte irregularidade: 
Não cumprimento das metas e objetivos pactuados no contrato de repasse, devido ao não atendimento aos preceitos de Decretos, Leis e Normas de Acessibilidade necessárias à funcionalidade do empreendimento. 
Os responsáveis arrolados na fase interna foram devidamente comunicados e, diante da ausência de justificativas suficientes para elidir a irregularidade e da não devolução dos recursos, instaurou-se a tomada de contas especial.
	No relatório (peça 52) , o tomador de contas concluiu que o prejuízo importaria no valor original de R$ 1.750.612,50, imputando-se a responsabilidade a Vicente de Sousa Sobrinho, presidente da Fundespi no período de 1/1/2015 a 13/3/2017, na condição de dirigente, Janayna de Menezes Lima, presidente da Fundespi no período de 3/4/2014 a 31/12/2014, na condição de dirigente, e Marcos Aurélio Pádua Ribeiro Gonçalves de Sampaio, presidente da Fundespi no período de 18/8/2011 a 3/4/2014, na condição de dirigente. 
		Em 7/5/2020, a Controladoria-Geral da União emitiu o relatório de auditoria (peça 55) , em concordância com o relatório do tomador de contas. O certificado de auditoria e o parecer do dirigente do órgão de controle interno concluíram pela irregularidade das presentes contas (peças 56 e 57) .
	Em 13/5/2020, o ministro responsável pela área atestou haver tomado conhecimento das conclusões contidas no relatório e certificado de auditoria, bem como do parecer conclusivo do dirigente do órgão de controle interno, manifestando-se pela irregularidade das contas, e determinou o encaminhamento do processo ao Tribunal de Contas da União (peça 58) .
Já no âmbito do TCU, a fim de sanar as lacunas encontradas no processo, foi promovida diligência ao tomador de contas e aos órgãos envolvidos (peças 61-63) , cujas respostas serão analisadas a seguir.
ANÁLISE DOS PRESSUPOSTOS DE PROCEDIBILIDADE DA IN/TCU 71/2012
Avaliação de Viabilidade do Exercício do Contraditório e Ampla Defesa
	Verifica-se que não houve o transcurso de mais de dez anos desde o fato gerador sem que tenha havido a notificação dos responsáveis pela autoridade administrativa federal competente (art. 6º, inciso II, c/c art. 19 da IN/TCU 71/2012, modificada pela IN/TCU 76/2016) , uma vez que o fato gerador da irregularidade sancionada ocorreu em 28/2/2017 (prazo final para apresentação da prestação de contas) , e os responsáveis foram notificados sobre a irregularidade pela autoridade administrativa competente conforme abaixo:
Vicente de Sousa Sobrinho, por meio do ofício acostado à peça 19, recebido em 8/3/2018, conforme AR (peça 20) .
Janayna de Menezes Lima, por meio do ofício acostado à peça 24, recebido em 9/3/2018, conforme AR (peça 25) .
Marcos Aurélio Pádua Ribeiro Gonçalves de Sampaio, por meio do ofício acostado à peça 26, recebido em 14/3/2018, conforme AR (peça 27) .
Valor de Constituição da TCE 	
	Verifica-se, ainda, que o valor atualizado do débito apurado (sem juros) em 1/1/2017 é de R$ 2.181.604,19, portanto superior ao limite mínimo de R$ 100.000,00, na forma estabelecida conforme os arts. 6º, inciso I, e 19 da IN/TCU 71/2012, modificada pela IN/TCU 76/2016. 
OUTROS PROCESSOS/DÉBITOS NOS SISTEMAS DO TCU COM OS MESMOS RESPONSÁVEIS
	Informa-se que foi encontrado processo no Tribunal com os mesmos responsáveis:
	Responsável
	Processos

	Vicente de Sousa Sobrinho
	Processo 023.302/2013-5 [PC, encerrado, "Contas ordinárias do exercício de 2012 da Secretaria-Executiva do Ministério da Pesca e Aquicultura"]
Processo 013.638/2013-0 [RA, aberto, "Obras de Construção da Vila Olímpica em Parnaíba/PI"]

	Marcos Aurélio Pádua Ribeiro Gonçalves de Sampaio
	Processo 013.638/2013-0 [RA, aberto, "Obras de Construção da Vila Olímpica em Parnaíba/PI"]

	A tomada de contas especial está, assim, devidamente constituída e em condição de ser instruída.
EXAME TÉCNICO			
O empreendimento inicialmente previsto contemplava: (a) Estádio Olímpico para 35.000 espectadores; (b) vila olímpica. A vila olímpica, objeto do ajuste em apreço, seria composta pelas seguintes obras:
b.1) ginásio com capacidade para 5.000 espectadores e área construída superior a 5.000 m²;
b.2) piscina olímpica com 8 raias - 1.100 m² (50 m x 22 m) ;
b.3) piscina para saltos ornamentais - 225 m² (15 m x 15 m) ;
b.4) duas quadras poliesportivas - 1.344 m² (2 x 21 m x 32 m) ;
b.5) duas quadras de vôlei de areia - 720 m² (2 x 15 m x 24 m) ;
b.6) quatro quadras de tênis - 3.000 m² - sendo uma quadra principal - 960 m² (24 m x 40 m) e três secundárias - 666 m² cada (18 m x 37 m) ;
b.7) arquibancadas com capacidade para 2.578 espectadores;
b.8) pista de cooper;
b.9) vestiários e sanitários públicos - 656 m²;
b.10) oito quiosques - 160 m²;
b.11) estacionamentos para 500 veículos;
b.12) acessos e circulações de veículos e pedestres;
As obras de construção do Estádio Olímpico, estimadas inicialmente em cerca de R$ 180 milhões, foi objeto do Contrato de Repasse 281.826-06/2008/ME/CAIXA.
Já a construção da primeira etapa da vila olímpica de Parnaíba - PI foi objeto do Contrato de Repasse 334.262-25/2010/ME/CAIXA (Siconv 75335/2010) , cujas irregularidades estão sendo apuradas no âmbito da presente TCE.
As obras foram inicialmente fiscalizadas no âmbito do Fiscobras 2013, sendo que o Tribunal, por meio do Acórdão 2394/2013-TCU-Plenário, determinou a suspensão cautelar dos repasses de ambos os contratos (item 9.1) .
Além disso, por meio do mesmo Acórdão (item 9.7) , foi determinada a comunicação à Comissão Mista de Planos, Orçamentos Públicos e Fiscalização do Congresso Nacional que os Contratos de Repasse 334.262-25/2010 e 281.826-06/2008, relativos às obras de Construção da Vila Olímpica de Parnaíba, no Estado do Piauí, apresentam indícios de irregularidades graves do tipo IG-P, que se enquadram no inciso IV do § 1º do art. 93 da Lei 12.708/2012 (LDO/2013) .
A despeito da indicação do Tribunal, as obras em tela não foram incluídas no quadro de bloqueio da Lei Orçamentária Anual do exercício subsequente (LOA 2014) , em face do compromisso assumido pelo Ministério de somente liberar recursos após a comprovação da viabilidade do empreendimento, conforme indicado no Relatório 2/COI/CMO, de 2013, da Comissão Mista de Planos, Orçamentos Públicos e Fiscalização (peça 204, p. 26 e 57 do TC Processo 013.638/2013-0) .
Em relação ao Contrato de Repasse 334.262-25/2010/ME/CAIXA (Siconv 75335/2010) , objeto da presente TCE, o motivo para determinar a desconstituição do contrato, de acordo com o relatório que deu origem ao Acórdão, eram os riscos relacionados à capacidade financeira dos órgãos envolvidos de manter o empreendimento, e, portanto, da boa e regular aplicação dos recursos públicos (peça 27, p. 11, do TC Processo 012.774/2017-0) . 
No ano de 2014, o Ministério do Esporte (ME) apresentou ao TCU informações relativas às providências adotadas para sanear a referida irregularidade, as quais foram analisadas pela unidade técnica e submetidas à apreciação do Ministro-Relator. Por meio de despacho, o Relator manifestou-se, em novembro de 2014, pela manutenção da medida cautelar e da classificação de IGP associada ao empreendimento (peça 245 do TC Processo Processo 013.638/2013-0) .
Os dois contratos de repasse pertinentes ao empreendimento foram incluídos no Anexo VI da Lei 13.115, de 20/4/2015, (quadro de bloqueio da LOA 2015) e posteriormente nos referidos anexos da Lei 13.255, de 14/1/2016, (LOA 2016) e da Lei 13.414, de 10/1/2017 (LOA 2017) .
Em relação às obras de construção do Estádio Olímpico, o Contrato de Repasse 281.826-06/2008/ME/CAIXA foi efetivamente rescindido pelo Governo do Estado do Piauí, conforme a publicação do Termo de Rescisão na página 109, Seção 3, do DOU 232, de 4/12/2015, razão pela qual foi considerada prejudicada a cautelar suspensiva determinada pelo item 9.1 do Acórdão 2394/2013-TCU-Plenário.
Já em relação à construção da primeira etapa da vila olímpica de Parnaíba - PI, objeto da presente TCE, após nova auditoria realizada em 2017 (TC Processo 012.774/2017-0) , no âmbito do Fiscobras, ficou demonstrado que o Ministério do Esporte não apresentou manifestação conclusiva acerca da viabilidade econômico-financeira do empreendimento. Assim, o Plenário emitiu o Acórdão 1975/2017-TCU-Plenário  (relatoria: Min. André Luís de Carvalho) , que manteve a cautelar suspensiva determinada pelo item 9.1 do Acórdão 2394/2013-TCU-Plenário, nos termos do art. 276 do RITCU, em relação ao Contrato de Repasse 334.262-25/2010/ME/CAIXA (Siafi 743253) , e manteve a classificação de IGP sobre o mesmo contrato, em consonância com o art. 121 da Lei 13.408/2016 (LDO federal para 2017) . Além disso, determinou que o Ministério do Esporte desconstituísse o referido contrato e promovesse as medidas necessárias para assegurar a plena funcionalidade das etapas já executadas do referido empreendimento, sem prejuízo de promover o ressarcimento do dano ao erário decorrente na eventual aplicação dos valores federais na execução de serviços sem a necessária funcionalidade.
Eis o teor das determinações do Acórdão 1975/2017-TCU-Plenário (itens 9.3.1 e 9.3.2) :
ACORDAM os Ministros do Tribunal de Contas da União, reunidos em Sessão do Plenário, ante as razões expostas pelo Relator, em:
 (...) 
9.3. determinar, com fulcro no art. 250, II, do Regimento Interno do TCU, que, no prazo de 60 (sessenta) dias contados da ciência desta deliberação, o Ministério do Esporte adote as seguintes providências:
9.3.1. desconstitua o Contrato de Repasse 334.262-25/2010/ME/CAIXA, apresentando o respectivo termo de rescisão ao TCU, acompanhado da sua publicação no diário oficial da União;
9.3.2. promova as medidas necessárias para assegurar a plena funcionalidade das etapas já executadas do referido empreendimento, sem prejuízo de promover o ressarcimento do dano ao erário decorrente da eventual aplicação dos valores federais na execução de serviços sem a necessária funcionalidade, devendo informar o TCU, no prazo de até 180 (cento e oitenta) dias contados da ciência desta deliberação, sobre o resultado das medidas adotadas, acompanhado da correspondente documentação comprobatória;
Em 2018, foi realizada fiscalização que verificou que o Termo de Rescisão Contratual do Contrato de Repasse 334.262-25/2010, assinado em 24/10/2017, apresentado pelo Ministério do Esporte, bem como a respectiva publicação no Diário Oficial da União, atendeu ao disposto no item 9.3.1 do Acórdão 1975/2015-TCU-Plenário.
Quanto ao atendimento do item 9.3.2, que determinou a adoção de providências para assegurar a plena funcionalidade das etapas já executadas, o Ministério do Esporte informou que a Caixa realizou vistoria em 19/1/2018 e observou diversos problemas gerados pela falta de manutenção nos serviços já executados, mas ressaltou que as obras foram retomadas, conforme placa de obra fixada no local com data de 2/1/2018 e cronograma de 90 dias de execução.
Assim, considerando que os contratos de repasse foram rescindidos, que as obras para garantir a funcionalidade do empreendimento haviam sido iniciadas e que o controle das ações poderia ser realizado no âmbito da prestação de contas do contrato de repasse, foi proposta a retirada da classificação de IGP e da cautelar suspensiva do Contrato de Repasse 334.262-25, em virtude da perda de objeto, de forma que foi considerada atendida a determinação disposta no item 9.3.1 e parcialmente atendida a do item 9.3.2 do Acórdão 1975/2017-TCU-Plenário.
O TCU acatou a proposta da unidade técnica e prolatou o Acórdão 2591/2018-TCU-Plenário, que determinou a comunicação à Comissão Mista de Planos, Orçamentos Públicos e Fiscalização do Congresso Nacional de que o Termo de Rescisão do Contrato de Repasse 334.262-25/2010 teria sido assinado, em 24/10/2017, com a correspondente publicação no Diário Oficial da União 205 (Seção 3, p. 93) , de 25/10/2017, restando prejudicada a classificação de IGP conferida ao referido empreendimento a partir do Acórdão 2394/2013-TCU-Plenário.
Diante do exposto, para cumprir o item 9.3.2 do Acórdão 1975/2017-TCU-Plenário, a Caixa Econômica Federal instaurou a presente TCE (peça 58, p. 7, TC Processo 012.774/2017-0) .
No entanto, na análise preliminar, verificou-se que haviam lacunas que impediam a precisa apuração das supostas irregularidades e do suposto débito, bem como, a correta imputação das responsabilidades.
O relatório do tomador de contas (peça 52) era sucinto e não deixava claro o percentual executado da obra, nem se houve aproveitamento útil de parcela executada, bem como, não apresentava a análise financeira da prestação de contas.
Assim, foi promovida diligência à Caixa Econômica Federal para que apresentasse:
Parecer Financeiro Final com suas conclusões sobre a conformidade financeira do conjunto de despesas realizadas no âmbito do Contrato de Repasse 334.262-25/2010/ME/CAIXA (Siconv 75335/2010) , registro Siafi 743253;
Parecer Técnico Final sobre a execução das obras objeto do Contrato de Repasse 334.262-25/2010/ME/CAIXA (Siconv 75335/2010) , registro Siafi 743253, contendo as seguintes informações:
quais as obras (quadras, ginásio, etc.) imprestáveis/que não estão sendo utilizadas;
os respectivos valores e os motivos técnicos (inexecução parcial ou inviabilidade econômico-financeira do empreendimento etc.) dessa imprestabilidade (ausência de funcionalidade) ;
se a causa da imprestabilidade for a inexecução parcial de serviços/obras, como, por exemplo, rampas de acesso, discriminar tais serviços/obras inexecutados, suas localizações [em que meta deve ser realizada] e informar se eles estavam previstos no projeto original;
informações sobre o percentual executado da obra, se houve aproveitamento útil da parcela executada e um detalhamento das possíveis irregularidades encontradas em sua execução;
Além disso, para uma informação mais segura, foi promovida, também, diligencia aos órgãos envolvidos no projeto (Fundespi, como contratado, e Estado do Piauí, como interveniente) , bem como, à Universidade Federal do Piauí, campus Parnaíba (atualmente Universidade Federal do Delta do Parnaíba) , e à Prefeitura Municipal de Parnaíba, solicitando que informassem se as obras da Vila Olímpica de Parnaíba-PI estavam sendo utilizadas pela população e, em caso negativo, que indicasse quais não estavam sendo usadas e os motivos, apresentando elementos concretos que comprovassem as informações prestadas.
Das Respostas às Diligências
A Caixa Econômica Federal apresentou as seguintes informações (peça 71) :
2. Parecer Financeiro Final com suas conclusões sobre a conformidade financeira do conjunto de despesas realizadas no âmbito do Contrato de Repasse 334.262- 25/2010/ME/CAIXA (Siconv75335/2010) , registro Siafi 743253;
2.1. A FUNDESPI incluiu na Plataforma +Brasil, módulo "Prestação de Contas", nas abas que o compõe, as informações, relatórios e documentos atinentes à prestação de contas do contrato de repasse epigrafado e, após suas análises, concluímos que as informações, relatórios e documentos ali consignados estão regulares, havendo conformidade entre as despesas realizadas e os valores sacados da conta vinculada à operação, bem como em relação ao último Relatório de Acompanhamento de Engenharia - RAE e Parecer de Funcionalidade PAT GIGOV/TE 0280/2020, 29 de setembro de 2020. (Anexo 1) 
 (...) 
3. Parecer Técnico Final sobre a execução das obras objeto do Contrato de Repasse 334.262-25/2010/ME/CAIXA (Siconv 75335/2010) , registro Siafi 743253, contendo as seguintes informações:
3.1. A parte executada apresenta funcionalidade e os valores desbloqueados correspondem à parte concluída do empreendimento, conforme manifestação técnica em anexo PAT GIGOV/TE 0280/2020 (Anexo 2) .
4. quais as obras (quadras, ginásio, etc.) imprestáveis/que não estão sendo utilizadas; 
4.1. Conforme item 2 do PAT GIGOV/TE 0280/2020 (Anexo 2) , todas as obras realizadas possuem funcionalidade: 
"2-Entendemos que as obras na forma até o momento executadas, que ficaram dentro dos limites financeiros orçados para as mesmas, estão desde já algum tempo, pelo menos dois anos, sendo utilizadas pela população do entorno, informação colhida em visita de janeiro de 2019 e agora reforçada no Parecer da FUNDESPI. Neste momento, com a execução das obras de acessibilidade, poderão também ser utilizadas por pessoas com necessidades especiais" (PAT GIGOV/TE 0280/2020, 29 de setembro de 2020, p.02) .
5. os respectivos valores e os motivos técnicos (inexecução parcial ou inviabilidade funcionalidade) ; 
5.1. Conforme item 4.1, todas as obras realizadas possuem funcionalidade.
6. se a causa da imprestabilidade for a inexecução parcial de serviços/obras, como, por exemplo, rampas de acesso, discriminar tais serviços/obras inexecutados, suas localizações [em que meta deve ser realizada] e informar se eles estavam previstos no projeto original; 
6.1. Conforme item 4.1, todas as obras realizadas possuem funcionalidade.
7.1. Seguem as informações acerca do percentual da obra: 
¿ Percentual de obra executada: 11,97%; 
¿ Percentual com funcionalidade: 11,97%; 
¿ Valor de repasse OGU desbloqueado: R$ 1.750.612,50; 
¿ Percentual desbloqueado: 11,97%.
7.2. Obras executadas: 
¿ Duas quadras para voleibol de areia;
¿ Duas quadras poliesportivas; 
¿ Três quadras e uma arena para a prática de tênis; 
¿ Cerca metálica de proteção da área em todo o seu perímetro; 
¿ Obras de acessibilidade.
7.3. Conforme Parecer Técnico Governo do Estado do Piauí de 18/09/2020 (Anexo 3) , ratificado pelo item 2 do PAT GIGOV/TE 0280/2020 (Anexo 2) , todas as obras realizadas possuem funcionalidade.
8. Destacamos que as pendências que deram causa à TCE do Contrato de Repasse foram sanadas pelo Contratado em momento posterior à sua instauração de modo que toda a parte executada passou a ter funcionalidade e que os valores desbloqueados correspondem à parte concluída do empreendimento.
Já a Fundação dos Esportes do Piauí (Fundespi) informou que "a primeira etapa da obra da Vila Olímpica de Parnaíba tem funcionalidade, uma vez que foram executadas todas as metas da etapa e que a mesma conta com acessibilidade, possibilitando assim a sua utilização pelo público em geral" (peça 79, p. 3) .
Em sua resposta, o Governo do Estado do Piauí apenas juntou informações prestadas pela Fundespi (peças 81, 82 e 83) , as quais já haviam sido anexadas à resposta daquela Fundação (peça 79, p. 4-6) .
A Universidade Federal do Delta do Parnaíba se limitou a afirmar que "não utiliza e não firmou convênio para utilização das obras da Vila Olímpica de Parnaíba" (peça 84) .
Por fim, a Prefeitura Municipal de Parnaíba não apresentou resposta à diligência, apesar de o ofício ter sido devidamente entregue (peça 77) .
No entanto, as respostas apresentadas pela Caixa Econômica Federal e pela Fundação dos Esportes do Piauí (Fundespi) são suficientes para sanear os autos.
Da Análise
De acordo com as informações prestadas pela Caixa Econômica Federal e em consulta à Plataforma +Brasil (peça 86) , após a instauração desta TCE, a Fundespi apresentou as informações, relatórios e documentos atinentes à prestação de contas do contrato de repasse em epígrafe.
Ao analisar as informações apresentadas, a Caixa Econômica Federal concluiu que, sob o aspecto financeiro, havia conformidade entre as despesas realizadas e os valores sacados da conta vinculada à operação.
Sob o aspecto técnico, a Caixa Econômica Federal concluiu que a parte executada apresenta funcionalidade e os valores desbloqueados correspondem à parte concluída do empreendimento, bem como, que todas as obras realizadas possuem funcionalidade (peça 71, p. 2) .
Segundo a Caixa, com os recursos desbloqueados, foram construídas duas quadras para voleibol de areia, duas quadras poliesportivas, três quadras e uma arena para a prática de tênis, cerca metálica de proteção da área em todo o seu perímetro, bem como, obras de acessibilidade (peça 71, p. 2) .
Cabe destacar que o valor desbloqueado (R$ 1.750.612,50) corresponde a 11,97% dos valores que estavam previstos para a execução completa do projeto, e que esse percentual corresponde ao percentual executado da obra (peça 71, p. 2) .
Essas informações prestadas pela Caixa corroboram a informação da Fundespi de que "a primeira etapa da obra da Vila Olímpica de Parnaíba tem funcionalidade, uma vez que foram executadas todas as metas da etapa e que a mesma conta com acessibilidade possibilitando assim a sua utilização pelo público em geral" (peça 79, p. 3) .
Diante do exposto, conclui-se que as pendências que deram causa à presente tomada de contas especial foram sanadas pelo Contratado, após a sua instauração, de forma que não se vislumbra razões para prosseguir com a presente TCE, sendo o mais apropriado propor o seu arquivamento. 
Assim, propõe-se o arquivamento do presente processo, sem julgamento do mérito, tendo em vista a ausência de pressupostos de constituição e de desenvolvimento válido e regular do processo, com fulcro no art. 7º, inciso II, da Instrução Normativa 71/2012 c/c os arts. 169, inciso VI, e 212 do Regimento Interno/TCU.
CONCLUSÃO
De acordo com as análises empreendidas na seção "Exame Técnico", não se vislumbra razões para prosseguir com a presente TCE, tendo em vista que as pendências que deram causa à presente tomada de contas especial foram sanadas pelo Contratado, de forma que o mais apropriado é propor o seu arquivamento. 
Dessa forma, propõe-se o arquivamento, sem julgamento do mérito, do presente processo, com base no art. 7º, inciso II, da Instrução Normativa 71/2012 c/c os arts. 169, inciso VI, e 212 do Regimento Interno/TCU. 
PROPOSTA DE ENCAMINHAMENTO
	Diante do exposto, submetem-se os autos à consideração superior, propondo:
a) arquivar o presente processo, sem julgamento do mérito, tendo em vista a ausência de pressupostos de constituição e de desenvolvimento válido e regular do processo, com fulcro no art. 7º, inciso II, da Instrução Normativa 71/2012 c/c os arts. 169, inciso VI, e 212 do Regimento Interno/TCU;
b) dar ciência da decisão que vier a ser adotada à Secretaria Especial do Esporte do Ministério da Cidadania, à Fundação dos Esportes do Piauí (Fundespi) , ao Estado do Piauí e aos responsáveis;
c) 	encerrar o presente processo, após as comunicações devidas.
É o relatório.

Elísio de Azevedo Freitas (18596/OAB-PE).

Procurador Rodrigo Medeiros de Lima.

TOMADA DE CONTAS ESPECIAL INSTAURADA POR DETERMINAÇÃO DO TCU. CONTRATO DE REPASSE. MINISTÉRIO DOS ESPORTES. DILIGÊNCIA. ATESTADO DA CAIXA ACERCA DA INEXISTÊNCIA DE DÉBITO. RESPONSÁVEIS NÃO CITADOS. ARQUIVAMENTO COM FULCRO NA IN-TCU 71/2012.

TOMADA DE CONTAS ESPECIAL (TCE)

Secretaria de Controle Externo de Tomada de Contas Especial (SecexTCE).

Registro, preliminarmente, que atuo neste feito por força da Portaria-TCU nº 73, de 7 de outubro de 2022, em substituição ao Ministro Walton Alencar Rodrigues.
Trata-se de tomada de contas especial instaurada pela Caixa Econômica Federal, em razão da não comprovação da regular aplicação dos recursos do Contrato de Repasse 334.262-25/2010/ME/CAIXA, firmado entre o Ministério do Esporte e a Fundação dos Esportes do Piauí (Fundespi) , tendo por objeto a "construção da primeira etapa da vila olímpica de Parnaíba - PI".
O objeto avençado foi estimado em R$ 16.250.000,00, dos quais R$ 14.625.000,00 deveriam ser repassados pelo concedente e R$ 1.625.000,00 ficariam a cargo da fundação estadual convenente. Dos valores previstos, foram efetivamente desbloqueados R$ 2.170.296,00.
As obras do contrato de repasse objeto destes autos foram fiscalizadas no âmbito do Fiscobras 2013, tendo sido identificadas irregularidades graves com recomendação de paralização (IG-P) , consoante previsto no art. 93, § 1º, inciso IV, da Lei 12.708/2012 (LDO/2013) , o que deu origem à suspensão cautelar dos repasses, por meio do Acórdão 2394/2013-TCU-Plenário, da Relatoria do E. Ministro-Substituto André Luís de Carvalho.
A obra não foi incluída no quadro de bloqueio da Lei Orçamentária Anual de 2014, em razão do compromisso assumido pelo Ministério dos Esportes de somente liberar recursos mediante a comprovação da viabilidade do empreendimento.
Posteriormente, o contrato de repasse foi incluído nos quadros de bloqueio das Leis Orçamentárias Anuais de 2015, 2016 e 2017.
Em 2017, por meio do Acórdão 1975/2017-TCU-Plenário, tendo em vista a ausência de manifestação conclusiva acerca da viabilidade econômico-financeira do empreendimento, este Colegiado manteve a medida cautelar exarada em 2013 e determinou ao Ministério do Esporte que desconstituísse o referido contrato e promovesse ações voltadas à garantida da funcionalidade das etapas executadas, sem prejuízo da adoção das medidas necessárias ao ressarcimento dos eventuais danos ao Erário.
Na fiscalização realizada pelo TCU no exercício de 2018, foi identificada a rescisão do contrato de repasse, bem como a retomada da obra, o que ensejou a retirada de sua classificação como obra com IGP, por intermédio do Acórdão 2591/2018-TCU-Plenário.
Em cumprimento ao subitem 9.3.2. do mencionado Acórdão 1975/2017-TCU-Plenário, a Caixa instaurou a presente tomada de contas especial, cuja relatoria coube a mim, em decorrência de sorteio.
Na fase interna da TCE, foram responsabilizados Vicente de Sousa Sobrinho, Janayna de Menezes Lima e Marcos Aurélio Pádua Ribeiro Gonçalves de Sampaio, na condição de presidentes da Fundespi, no período da vigência do contrato de repasse, de 17/12/2010 a 30/12/2016. 
O tomador de contas apurou o prejuízo de R$ 1.750.612,50, em valores originais, em decorrência do "não cumprimento das metas e objetivos pactuados no contrato de repasse, devido ao não atendimento aos preceitos de Decretos, Leis e Normas de Acessibilidade, necessárias à funcionalidade do empreendimento". 
Analisados os elementos acostados aos autos, a Secretaria de Controle Externo de Tomada de Contas Especial (SecexTCE) entendeu por bem realizar diligência junto à Caixa, para que apresentasse pareceres acerca da conformidade financeira e dos serviços realizados com os recursos da União.
Foram diligenciados, ainda, a Fundespi, o Estado do Piauí, a Universidade Federal do Piauí, campus Parnaíba, e a Prefeitura Municipal de Parnaíba, para que informassem quais os serviços realizados com os recursos do Contrato de Repasse 334.262-25/2010/ME/CAIXA, relativos à Vila Olímpica de Parnaíba-PI, estavam sendo utilizadas pela população.
Em resposta, a Caixa atestou a conformidade das despesas realizadas com os recursos do contrato de repasse debitados da respectiva conta vinculada (peça 72) . Tais despesas importam em R$ 1.750.612,50, correspondente aos R$ 2.170.296,00 desbloqueados, subtraídos os R$ 419.683,50 devolvidos (peça 45) .
Relativamente ao montante dos recursos da União aplicados no empreendimento, a entidade concluiu que guardam relação com os serviços efetivamente realizados. 
Sobre a questão que ensejou a instauração desta tomada de contas especial, a manifestação da Caixa concluiu (peça 71) : "Preliminarmente, informamos que as pendências que deram causa à TCE foram sanadas pelo Contratado em momento posterior à sua instauração, isto posto, toda a parte executada passou a ter funcionalidade".
Segundo a SecexTCE, na instrução transcrita no Relatório, as informações obtidas junto à Caixa corroboram a informação da Fundespi de que a primeira etapa da obra da Vila Olímpica de Parnaíba tem funcionalidade, uma vez que foram executadas todas as suas etapas, entre elas os serviços destinados à acessibilidade, possibilitando, assim, sua utilização pelo público em geral desde 2019.
Diante desses elementos, o auditor da unidade técnica, com o aval de seus dirigentes e do representante do Ministério Público, concluiu que as ocorrências que fundamentaram estas contas especiais foram sanadas pelo contratado, o que não justificaria sua continuidade.
Nesse sentido, foi proposto o arquivamento do presente processo, sem julgamento do mérito, de acordo com o art. 7º, inciso II, da Instrução Normativa-TCU 71/2012 c/c o art. 212 do Regimento Interno/TCU.
Tendo em vista que os responsáveis arrolados nos autos ainda não foram citados e que a empresa pública responsável pela fiscalização dos recursos atestou a inexistência de débito, acolho a proposta de encaminhamento da unidade técnica, no sentido do arquivamento dos autos, com fulcro no artigo 7º, inciso II, da Instrução Normativa-TCU 71/2012 c/c o art. 212 do RI/TCU.
Isto posto, voto no sentido de que o Tribunal acolha a minuta de acórdão que submeto à deliberação deste Colegiado.
TCU, Sala das Sessões, em 11 de outubro de 2022.
Ministro-Substituto Marcos Bemquerer Costa 
Relator